【裁判字號】    98,交聲,144
【裁判日期】    980630
【裁判案由】    違反道路交通管理處罰條例聲明異議
【裁判全文】
臺灣基隆地方法院交通事件裁定         98年度交聲字第144號
移送機關即
原處分機關  交通部公路總局臺北區監理所基隆監理站
聲明異議人
即受處分人  乙○○
上列聲明異議人即受處分人因違反道路交通管理處罰條例案件，
對於交通部公路總局臺北區監理所基隆監理站中華民國98年4 月
14日所為之處分（原處分案號：基監字第裁42-Z00000000號），
聲明異議，本院裁定如下：
    主  文
原處分撤銷。
乙○○汽車行駛於高速公路，不遵守使用限制、禁止、行車管制
及管理事項之管制規則，未依規定行駛車道，處罰鍰新臺幣陸仟
元，並記違規點數壹點。
    理  由
一、原處分意旨略以：聲明異議人即受處分人乙○○（下稱異議
    人）於民國97年12月25日下午2 時25分許，駕駛339-LL號營
    業遊覽大客車，在國道三號北上000-0-000 公里間，因行駛
    高速公路未依規定行駛車道之違規（大型車違規行駛中線車
    道），經內政部警政署國道公路警察局第八警察隊善化分隊
    （下稱舉發單位）執勤員警攔停異議人車輛，並以違反道路
    交通管理處罰條例第33條第1 項第3 款規定之行為，當場掣
    單舉發（內政部警政署公路警察局97年12月25日公警局交字
    第Z00000000 號）。嗣異議人於應到案日期後（98年1 月9
    日）之98年3 月10日，向交通部公路總局臺北區監理所基隆
    監理站（下稱原處分機關）提起申訴，原處分機關函請舉發
    單位調查結果，仍認異議人有上開違規行為，乃依前揭道路
    交通管理處罰條例第33條第1 項第3 款、第63條第1 項第1
    款之規定及違反道路交通管理事件統一裁罰基準及處理細則
    第43條、第44條、第67條等規定，於98年4 月14日以基監字
    第裁42-Z00000000號裁決書，裁處異議人罰鍰新臺幣（下同
    ）4,000 元，並記違規點數1 點。
二、聲明異議意旨略以：（一）警察舉發違規未何未使用錄影器
    材（二）員警舉發行駛中線之違規，但當時外線車流量大，
    若依照員警之駕駛方式，須先將車切到外線，等要超車時再
    駛回中線，這樣會形成危險駕駛「蛇行」之狀況（三）再則
    ，員警舉發長時間佔用中線車道，其所謂長時間計算之標準
    及依據。異議人上揭違規行為，執法單位可否提出具體證據
    ，使異議人信服，而非以「執勤員警親眼目睹」等語來搪塞
    ，爰依法聲明異議，請求撤銷原處分云云。
三、按「汽車行駛於高速公路、快速公路或設站管制之道路，不
    遵使用限制、禁止、行車管制及管理事項之管制規則，未依
    規定行駛車道者，處汽車駕駛人新臺幣3,000 元以上6,000
    元以下罰鍰」、「汽車駕駛人，違反道路交通管理處罰條例
    第33條第1 項者，除依原條款處罰鍰外，並記違規點數1 點
    」，道路交通管理處罰條例第33條第1 項第3 款、第63條第
    1 項第1 款亦分別定有明文。又「汽車行駛高速公路及快速
    公路，其車道之使用，除因交通事故及道路施工依臨時或可
    移動標誌指示或交通勤務警察指揮外，應依設置之交通標誌
    、標線或號誌之規定，無設置者，應依下列規定︰二、大型
    車輛應行駛於外側車道。但得暫時利用緊臨外側車道之車道
    超越前車」，高速公路及快速公路交通管制規則第8 條第1
    項第2 款復有明文。再按駕駛人逾越應到案期限30日以上60
    日以內，繳納罰鍰或逕行裁決處罰者，應罰6,000 元，違反
    道路交通管理事件統一裁罰基準及處理細則第2 條及基準表
    亦有明定。
四、經查：
  (一)異議人所駕駛車號339-LL號營業用大客車，於97年12月25日
    下午2 時25分許，經警以上開違規情形為由攔停，並掣單當
    場舉發，應到案日期為98年1 月9 日前，而異議人於98年3
    月10日向原處分機關提起申訴，經原處分機關轉請舉發單位
    查證後，仍認異議人有本件違規屬實，原處分機關乃於98年
    4 月14日以基監字第裁42-Z00000000號裁決書裁處異議人「
    罰鍰4,000 元，並記違規點數1 點」等情事，業經原處分機
    關聲明異議案件移送書記載明確，並有內政部警政署國道公
    路警察局97年12月25日公警局交字第Z00000000 號舉發違反
    道路交通管理事件通知單、交通部公路總局臺北區監理所基
    隆監理站98年4 月14日基監字第裁42-Z00000000號違反道路
    交通管理事件裁決書在卷可憑，首堪認定。
  (二)次查，異議人於前開時、地，駕駛上開營業遊覽大客車，在
    國道三號北上000-0-000 公里間，曾有行駛中線車道之事實
    ，為異議人所不爭執（見本院98年5 月5 日訊問筆錄第1-2
    頁），且證人即舉發本件異議人違規之國道公路警察局第八
    警察隊善化分隊員警甲○○亦於95年5 月5 日到庭結證稱：
    當天我與同仁丙○○警員駕駛873 號巡邏車執行14點到16點
    巡邏勤務，行經國道三號337 公里北向處，我們巡邏車開在
    外線車道，發現有一輛339-LL營業遊覽大客車行駛在中線車
    道，從我們的後方超越，而且超越過後一直走在中線車道，
    我們就尾隨在該車後面一陣子，觀察該車有否變換到外側車
    道，我們尾隨該車5 公里，結果發現該車一直都開在中線車
    道，而在我們尾隨異議人車輛期間，車流量不大，異議人有
    很多機會可以切到外線車道，但是異議人車輛卻都一直在中
    線行駛，所以我們巡邏車才從外線車道，打開窗戶舉紅旗指
    示該車停靠外側路肩等語明確（見同前本院訊問筆錄第2-3
    頁），此外本院勘驗證人甲○○當庭提出本件員警攔停異議
    人後所錄之員警與異議人間對話內容結果，異議人不斷向員
    警表示大型車輛可以行使1 、2 線車道，有本院勘驗筆錄存
    卷可憑，又本件交通違規舉發過程雖未錄影或以其他科學儀
    器另為佐證，然現場舉發警員亦不失為可資證明之證人身分
    ，該警員即證人既已到庭證述如上，其為依法執行公務之人
    ，與異議人素不相識，亦無任何嫌隙，其偶然發現本件違規
    事實，衡情當不至甘冒涉犯偽證罪之風險虛構違規事實，或
    設詞誣攀異議人之由，可認證人上開指證即非子虛攀誣，應
    可採信，異議人空言否認違規，顯難信實。綜上，本件事證
    明確，異議人有前揭違規行為，應堪認定。
五、綜上所述，異議人確有於上開時、地，未依規定行駛車道之
    違規事實，原處分機關據以援引上開規定，裁處異議人罰鍰
    4,000 元，並記違規點數1 點，固非無據，然查異議人本件
    違規行為之應到案日期為98年1 月9 日，異議人遲至98年3
    月10日始向原處分機關提出申訴，逾越應到案期限30日以上
    60日以內，依據違反道路交通管理事件統一裁罰基準表之規
    定，應裁處罰鍰新臺幣6,000 元，原處分機關裁處異議人罰
    鍰新臺幣4,000 元，顯有未合，是本院自應將原處分予撤銷
    ，另自為裁定如主文第2 項所示。
六、據上論結，應依道路交通案件處理辦法第20條，裁定如主文
    。
中    華    民    國    98    年    6    月    30     日
                      交通法庭法  官  劉桂金
以上正本證明與原本無異。
對於本件裁定如有不服，應於收受送達後5日內，向本院提出抗
告書狀，敘述抗告之理由，抗告於臺灣高等法院。
中    華    民    國    98    年    6     月    30    日
                              書記官  劉如純


司法院資訊處製作；財團法人民間司法改革基金會備份。
